【裁判字號】    91,重訴,80
【裁判日期】    920130
【裁判案由】    毒品危害防制條例
【裁判全文】
臺灣高雄地方法院刑事判決                          九十一年度重訴字第八號
    公  訴  人  臺灣高雄地方法院檢察署檢察官
    被      告  乙○○  男  二.
    指定辯護人  本院公設辯護人丁○○
右列被告因毒品危害防制條例案件，經檢察官提起公訴（九十一年度偵字第三九九三
號），本院判決如左：
    主  文
乙○○無罪。
    理  由
一、公訴意旨略以：被告乙○○意圖販賣而持有第一級毒品海洛因一批，於民國九十
    一年二月一日下午五時許，在高雄市三民區○○○路六五三號九樓之六租住處為
    警查獲，並扣得海洛因共重約一七０一．一公克、壓模定型器一組、手動壓縮機
    、電子秤、烘碗機等各一台及研磨機二台、鹽酸麻黃素九五０公克、夾鏈袋一批
    等物。認被告乙○○涉犯毒品危害防制條例第五條第一項之意圖販賣而持有第一
    級毒品罪嫌。
二、按犯罪事實應依證據認定之，無證據不得推定其犯罪事實；又不能證明被告犯罪
    或其行為不罰者，應諭知無罪之判決；刑事訴訟法第一百五十四條、第三百零一
    條第一項分別定有明文。次按事實之認定，應憑證據，如未能發現相當證據，或
    證據不足以證明，自不能以推測或擬制之方法，以為裁判基礎；又認定不利於被
    告之事實，須依積極證據，苟積極證據不足為不利於被告事實之認定時，即應為
    有利於被告之認定，更不必有何有利之證據；此有最高法院四十年台上字第八六
    號、三十年上字第八一六號判例意旨可資參照。且「罪疑惟輕」、「無罪推定」
    原本即為刑事訴訟法之大原則，尤其晚近刑事訴訟制度與憲法保障人權思想相結
    合下，該二原則益形重要，此由最高法院於九十年九月四日以九十年度第七次刑
    事庭會議決議二十五年上字第三七０六號判例不再援用（該判例之要旨為：審理
    事實之法院，對於被告之犯罪證據，應從各方面詳予調查，以期發現真實，苟非
    調查之途徑已窮，而被告之犯罪嫌疑仍屬不能證明，要難遽為無罪之判斷），益
    見其端倪。
三、本件公訴人認被告乙○○涉犯毒品危害防制條例第五條第一項意圖販賣而持有第
    一級毒品罪嫌，係以警方於右揭時日，查獲海洛因毒品、壓模定型器等物品之高
    雄市三民區○○○路六五三號九樓之六房屋，茲據屋主丙○○、陳蔡幼夫妻於警
    訊陳稱係出租予被告等語，並有房屋租賃契約書在卷為佐等論據（按查獲之海洛
    因毒品重量，驗後合計淨重僅十五˙三五公克，有法務部調查局鑑定通知書在卷
    可稽，但警方扣押物品目錄、移送書及檢察官起訴書竟均溢載重約一七０一˙一
    公克，顯有不符）。惟訊據被告固坦承於九十年十月二十三日承租上開房屋之事
    實，但否認警方嗣後於九十一年二月一日入屋查獲之毒品、器具為其所有，陳稱
    ：伊租屋後，尚未搬入該屋，旋即遭警方查獲其他案件，伊因而離開高雄轉赴臺
    中作徵信業，故於承租後當月底即將該屋轉予甲○○，租金亦由甲○○負責，伊
    未曾始用過該屋，亦未支付租金，其後於十二月間曾聽甲○○提及朱某為配合警
    方查緝吳宗憲販毒案，嗣後又將該屋交予吳宗憲使用等語。經查；
（一）證人即屋主丙○○嗣於本院九十一年十二月三日調查期日到庭證稱：上開房屋
      出租後至查獲前之租金（即自九十年十一月起至九十一年一月份之租金），均
      由甲○○之人匯入其妻銀行帳戶支付，伊以為匯款之甲○○為被告之妻，故未
      懷疑，出租期間，因其另住在屏東，房屋出租後未曾返回察看房客使用情形，
      故不知是否確由被告實際使用等語，並提出確實登載甲○○於九十年十一月二
      十七日、同年十二月二十六日及九十一年一月二十八日各匯入現金七千元之陳
      蔡幼高雄銀行灣內分行000000000000號活期儲蓄存款存摺交易明
      細附卷為憑，經核對上開匯款日期及匯款金額，均與被告所簽訂之租賃契約書
      內載該屋每月租金付款日及租金金額相互吻合，前揭匯款紀錄確為甲○○支付
      該屋租金之事實，應無疑義，故該屋自九十年十月二十三日出租起至九十一年
      二月一日查獲毒品前之租金，確實均由甲○○支付之事實，應堪認定。又被告
      確於租屋當月二十六日（即定約後三日）另在高雄市○○區○○路五四七號十
      樓住處為警查獲偽幣案件，亦經本院調得被告涉案之臺灣高雄地方法院檢察署
      檢察官九十年度偵字第二０一一四號偽造貨幣案件起訴書在卷足供參佐，由前
      述甲○○支付租金之實及被告租屋後三日即遭查獲其他案件之情，足見被告陳
      稱租屋後因案離開高雄，未使用房屋即於同月底將房屋轉讓予朱熹燕等語，已
      然非虛。
（二）次查，本院經再向屏東戒治借提甲○○查證結果，已據甲○○於本院九十一年
      十二月二十五日調查期日結證坦承高雄市三民區○○○路六五三號九樓之六房
      屋，係伊交給友人吳宗憲、楊勝旭使用，伊住同棟大樓四樓，該屋於九十年十
      一月、十二月及九十一年一月份之租金確實是伊所匯款支付，該屋原係被告承
      租要住，後因被告要去臺中工作，適其友人吳宗憲、楊勝旭也要租屋，被告便
      於九十年十一月初將房子讓予伊，伊嗣再轉交吳宗憲、楊勝旭使用，鑰匙亦交
      吳、楊二人保管，租金亦係該二人交予伊匯款，伊係為配合臺南少年隊查緝吳
      、楊二人販毒之事而提供該屋予該二人使用，伊雖不知道警方嗣於該屋查獲之
      毒品、器具是何人所有，但不可能是被告的，據其所知被告只有吸毒，未從事
      毒品製造或販賣等語，互核與被告陳述租屋後轉讓房屋之情節完全相符，按被
      告於前述毒品查獲當時並未在場同遭查獲，警訊亦未到案陳述，乃嗣於九十一
      年三月五日因前揭偽造貨幣案件遭羈押入監，本案承辦檢察官於九十一年三月
      十二日初次借提訊問，始獲悉前揭高雄市三民區○○○路六五三號九樓之六房
      屋遭警查獲毒品案情，且被告初於當次訊問時即供明將該屋交予甲○○使用之
      情節，而於被告前揭期日經借提偵訊前，證人甲○○早於九十一年二月二十六
      日因施用毒品案件入臺灣高雄看守所附勒戒處所執行觀察勒戒（繼而再移送屏
      東戒治強制戒治）等上情，有相關警訊、被告及甲○○法務部在監在押資料表
      、檢察官借提被告應訊通知書及九十一年三月十二日訊問筆錄等卷證資料可稽
      ，故而被告初於前揭偵查期日獲悉本件涉案情節而為上開供述時，被告與甲○
      ○二人既均已各自另案入監羈押、戒毒，且被告借提訊問前亦不明其涉案情節
      ，自無與甲○○事先串供可能，而甲○○嗣於本院所為之前揭證詞，亦係本院
      於上開調查期日單獨借提訊問而為之陳述，其於出庭應訊前並不知本院借訊調
      查何案情，當次期日亦未同時傳訊被告（被告嗣於本院九十二年一月二十一日
      審理期日始經本院告知甲○○前揭證述），足見甲○○之證詞，亦無與被告串
      證之虞，應有高度真實性而堪採信，況再參諸本案毒品器具之查獲地，乃警員
      專案查緝甲○○、吳宗憲、楊勝旭等涉嫌走私販毒集團（被告並未被列入該專
      案查緝之涉案人員），經由監聽相關涉案人員電話通聯紀錄中獲悉該集團以本
      案查獲地為毒品倉庫，進而搜索查扣毒品器物等查緝經過，復經查獲警員王國
      基於本院九十一年十二月三日調查期日到庭陳明，並提出相關之偵辦報告及監
      聽通聯譯文附卷供參，顯然本案查扣之毒品器物，應係警員查緝甲○○、吳宗
      憲、楊勝旭等人涉嫌走私販毒所得證物，此亦可徵知甲○○前揭證詞確為真實
      無虛，雖甲○○與吳宗憲均否認查獲毒品為其所有，吳宗憲於偵查中並否認曾
      使用過該屋，陳稱僅曾至該處找人等語，然姑不論扣案毒品器物究係甲○○、
      吳宗憲、楊勝旭抑或何人所有，依前揭相關事證，已堪證明被告租屋後未實際
      使用即將該屋轉讓予甲○○之事實，至為明確，故警方嗣於該屋所扣案之毒品
      等物，洵非被告持有，足堪認定無疑。公訴人僅憑被告訂約租屋之舉，遽而認
      定嗣後屋內查扣之毒品器具即為被告所有，進而以意圖販賣而持有第一級毒品
      罪起訴被告，非但與檢警原專案查緝所列載涉案人員不合，起訴所憑之證據亦
      不足以證明被告犯罪，更與本院嗣後查證該屋實際使用情形不符。此外，復查
      無其他積極證據足以證明被告有何被訴犯行，揆諸上開規定及判例意旨，應以
      被告犯罪不能證明諭知無罪判決。
據上論斷，應依刑事訴訟法第三百零一條第一項，判決如主文。
中      華      民      國    九十二    年      一      月     三十     日
                                  臺灣高雄地方法院刑事第五庭
                                      審判長法  官  吳永宋
                                            法  官  劉傑民
                                            法  官  陳淑卿
右正本證明與原本無異。
如不服本判決，應於判決送達後十日內，向本院提出上訴狀。
                                            書記官  邱靜銘
中      華      民      國    九十二    年      一      月     三十     日


司法院資訊處製作；財團法人民間司法改革基金會備份。
